【裁判字號】    89,重上更(一),5
【裁判日期】    890531
【裁判案由】    履行契約
【裁判全文】
臺灣高等法院花蓮分院民事判決  八十九年度重上更(一)字第五號
      上  訴  人  甲○○
      訴訟代理人  陳正忠律師
      被  上訴人  乙○○
右當事人間履行契約事件，上訴人對於中華民國八十七年三月十一日（  八十五年度
重訴字第一八三號 )第一審判決，提起上訴，判決後經最高法院發回更審，本院判決
如左：
      主  文
原判決不利於上訴人部分廢棄。
右廢棄部分被上訴人在第一審之訴及假執行之聲請均駁回。
第一、二審及發回前第三審訴訟費用由被上訴人負擔。
      事  實
甲、上訴人方面：
  一聲明：如主文。
  二陳述及所用證據除核與原審判決書相同予以引用外，補稱：
    (一)查兩造間買賣總價之決定，乃是第一期與第二期款兩項金額之總合，而第一期
      是抵付舊欠、第二期則是系爭房地之抵押貸款債務，由上訴人所承受，並為後
      述被上訴人所是認。而徵諸被上訴人在第一審起訴時，即主張其關於系爭(一)、
      (二)房地之買賣價款總價，其中各第一期分別尚欠各五十萬元，及二四三萬元云
      其更於同一起訴狀之末載述：其中差額，應現金給付( 確實金額有待查明 )等
      語( 詳一審卷第六頁七行 )；被上訴人復於更審前  鈞院審理時具狀稱：「系
      爭(一)契約之第一期款，係與被上訴人所欠債務抵銷，如欠款較少，不足之處，
      上訴人將給付現金予被上訴人。」( 詳更審前二審卷第五二頁後面第六行 )，
      在在對該等契約所載：「簽約同時(全數付清)」、「現金付清，以償還乙方(
      指被上訴人)欠甲方(指上訴人)之債務」等記載，均仍有疑義，迭次爭執不休
      ，並非甘於願意就契約文字所載，所謂「買賣總價」之記載數額，為其唯一憑
      據，乃原判決竟認定為：兩造確係合意以該契約書上之總價，為系爭房地之買
      賣價金，此為兩造明白表示於契約書上之文字內容，應無別事探求，另作其他
      不同解釋之餘地云，原判決顯然有認作主張情事之違法明甚。
    (二)關於系爭(一)房地，第二期款二九、四三四、七００元部分之爭執：
      1.被上訴人在起訴狀(詳一審卷第六頁)既載明為：「系爭(一)房地第二期款為二
        九、四三四、七００元，雙方並約定此款由被告(指上訴人)承接(承擔)原告
        ( 指被上訴人 )原在上揭房地上所設定抵押之借款來支付」等語，足証所謂
        第二期款，是系爭(一)房地設定抵押之銀行貸款債務，只限於該買賣標的不動
        產之抵押貸款債務，並不包括其他信用貸放、其他標的貸款及他人之貸款債
        務，至臻明確。且第二期款與第一期款( 二千萬元、亦即舊欠 )，合計才是
        買賣總價款的由來，其既有尾數七百元，足見兩項金額，均有其來源出處，
        並非空穴來風、也非僅契約文字為其唯一內容而已。被上訴人既在其起訴狀
        ( 一審卷第六頁 )中已經自認，應無庸再事舉証，民事訴訟法第二七七條第
        一項著有明文可循。原判決竟然棄置不採，任作主張，其有不適用法規之違
        法至明。
      2.矧依被上訴人在八十五年十一月一日所寄給上訴人之花蓮郵局第一六八二號
        存証信函第一頁第八至十行明載：「期款第二期二九、四三四、七００元，
        乃係我向台中小企銀將以上列房屋土地貸借未清還數..」等情，已明示第二
        期款的來源，僅限於系爭(一)房地之抵押借款，而不包括信用貸款及其他人之
        借款、其他非系爭標的不動產之貸款債務至明，迭據上訴人引述抗辯陳明在
        卷( 一審卷第一三一頁、答辯狀第一點第三小點 )。原判決捨本逐末，認事
        用法顯有違誤，又一明証。
      3.再依台企銀回覆上訴人之八十五年十一月廿三日八五花蓮字第五一六號函略
        以：「..林員(指被上訴人)表示與台端(指上訴人)已簽妥有關原提供花蓮市
        ○○段七０六、七０六之二所持分土地及建號一九六０、一九八一號不動產
        買賣契約，並表示其家族所有在本分行之貸款，亦同時轉由申請人( 指上訴
        人 )代償..」( 附一審卷第二九頁 )，既謂林員即被上訴人一人所表示，並
        未有上訴人共同為該項聲明或為任何表示，足見函示意旨，既與被上訴人上
        開存証信函意旨不合，顯係被上訴人片面所言，及該銀行急於回收延滯債務
        之勾串托詞，而非上訴人之意願、甘於額外承受被上訴人系爭(一)(二)房地以外
        之借款債務、或信用貸款或保証債務、乃至他人之貸款債務至明，從而該銀
        行所列金額第三、四、五行所示，即摘星公司，自強段抵押債務，均非上訴
        人依約應承受之範圍，而最後一項，亦應按比例將系爭房地以外即自強段貸
        款債務除外，自非本件買賣價金所應計入之數額甚明。而此項計算基礎，自
        然影響買賣總價數額之決定，原判決但憑契約所載文字為唯一根據，未免牽
        強附會之違誤。
    (三)關於上訴人在一審及  鈞院更審前所狀陳：在八十六年三月十七日發出第五十
      一號存証信函聲明解除系爭(一)房地之買賣(一審卷第一三一頁後面最後三行)(
      更審前二審卷第二八頁後面第六行及等二九頁前面第三四行 )，其所載為「解
      除」，但徵諸該存証第二頁第六行已表明因遭「詐欺行為」所致；嗣更於原審
      亦援引民法第九二條之規定：「因被詐欺..而為意思表示者，表意人得撤銷其
      意思表示。」之意旨，上訴人顯係因遭被上訴人與銀行劉經理之勾串詐欺，灌
      水帳目，影響買賣總價之決定，而為主張撤銷該項買賣之意思表示至為明確，
      自應適用錯誤及其法效之全部規定，尚不得割裂適用之，乃原判決未依法行使
      闡明權( 按上訴人一、二審均無委任律師代理訴訟 )，闡明上訴人存証信函之
      真諦，其有不適用法規之違誤情節，殆無庸置喙。
    (四)另被上訴人在一審卷末所提八十七年三月三日陳報書狀內所呈附八十六年上字
      一一五號、八十六年訴字第二二七號判決(詳一審卷第一八五至二０二頁)( 按
      係台灣企銀對黃慶宗、林竹君即本件被上訴人之女婿、女兒起訴案 )略以：「
      被告( 指黃慶宗、林竹君 )復抗辯其二人並未承認原債務人摘星公司與甲○○
      間就系爭借款債務所訂立之承擔契約」等情( 一審卷一九０頁第九行、另二０
      一頁後面第十一行 )；且在該案第二審判決亦認定：甲○○在主觀上既不認為
      其與乙○○間所成立之債務承擔契約，包括系爭借款在內等語( 一審卷一九一
      頁後面第八行 )，該二訴外人黃慶宗、林竹君分別為本件被上訴人之女婿、女
      兒，對該案該項借款債務，否認上訴人有承擔之事實，與上訴人前後一貫之爭
      執意旨，不謀而合，俱見上訴人並無承擔該項即本件買賣標的以外之借款債務
      ，極為明確。本件被上訴人所辯，並非有理，從而原判決認定：系爭買賣總價
      ，暨第二期款，應包括系爭房地以外之借款債務，均應由上訴人承受，而包括
      在總價金內云云，核與上開卷存証據不符，亦無容置疑。
    (五)上訴人遭到被上訴人勾結銀行經理劉佳標將系爭買賣標的金額灌水，即將系爭
      (一)(二)房地以外之借款債務、或信用貸款或保証債務、乃至他人之貸款債務暗中
      灌入，為上訴人所不知，而與訂約，已如前述，嗣上訴人一經查覺彼等灌水，
      而主張如所寄存証信函：因受詐欺而撤銷該買賣契約在案，亦如上述，被上訴
      人依法應回復原狀，及負損害賠償之責，然原審卻認為本件買賣契約書仍然有
      效，衡以該契約第三條關於二期款，固載明上述二九、四三四、七００元之數
      目，然並註明：「原乙方(即被上訴人)貸款部分於產權登記至甲方名下次日，
      由甲方承接」等語；易言之，依契約之約定，第二期款係由買方承接賣方向銀
      行貸款之債務，並以買賣標的物即系爭之不動產設定抵押權作為擔保。並非買
      方即上訴人，尚須給付該第二期款，此觀諸該契約書之上述註明，以及對於該
      第二期款亦未約定給付日期，即可証明。而此點貸款債務之承擔，不僅為被上
      訴人所自認，復為貸款之債權銀行上開函件所是認，更由上訴人繳付所承受該
      貸款債務之本息達三百餘萬元，均為原審所採認之事實；茍該契約仍然有效，
      則上訴人已於該約簽定後，辦妥產權過戶完成之同時，該項承受之義務已然發
      生，亦即上訴人之給付義務業已完成，此參以民法第三０一條之規定自明，從
      而上訴人自無再別事給付價金之可言。原判決竟然謂：上訴人既未依約承擔清
      償貸款以給付價款，而准被上訴人訴請給付該第二期金額云云，而另一方面，
      銀行於本件買賣成交之後，乃至承擔標的不動產之抵押貸款債務之後，竟然食
      言而肥，諉稱標的不動產價值不夠，無法辦理轉貸，必須另增擔保品，以致亦
      同時不顧本件訴訟未結之前，猶刻意拍賣系爭買賣標的之不動產，造成一債兩
      討之乖異現象，顯然有失衡平法則明矣。
    (六)本件被上訴人起訴主張兩造於民國八十五年七月一日就伊所有(一)坐落花蓮市○
      ○段七０六、七０六之二號土地，及其上建物建號一九四０、一九六０至一九
      八一號，門牌號碼花蓮市○○街五五號六樓之六、八樓之一及七樓之一至二一
      等二十三棟房屋( 以下簡稱系爭(一)房地 )及(二)坐落花蓮市○○段八０九之九地
      號土地所有權全部及其上建物建號一九五九號，門牌號碼花蓮市○○街六號之
      房屋( 以下簡稱系爭(二)房地 )分別訂立買賣契約出賣予上訴人，其中就系爭(一)
      房地價款為新台幣( 下同 )四千九百四十三萬四千七百元，約定分為二期，第
      一期二千萬元於契約書載明「現金付清，以償還乙方( 即被上訴人 )欠甲方(
      即上訴人 )之債務」，第二期款二千九百四十三萬四千七百元，載明「原乙方
      ( 被上訴人 )貸款部份於產權登記至甲方( 上訴人 )名下次日由甲方承接」。
      詎上訴人於系爭房地所有權移轉後，對於第二期款二千九百四十三萬四千七百
      元部份，除已承接向銀行繳納三百二十九萬三千三百六十九元外，上訴人迄未
      給付，因此依買賣契約關係，請求命上訴人給付二千六百一十四萬一千三百三
      十一元等語。
    (七)惟查本件系爭買賣價金，就系爭(一)房地之第二期款二千九百四十三萬四千七百
      元部分，依兩造均不爭執之契約書第三條載明「原乙方( 即被上訴人 )貸款部
      份於產權登記至甲方( 即上訴人 )名下次日由甲方承接」，契約除此註明外，
      就第二期款二千九百四十三萬四千七百元並未約定給付日期，證之以契約復載
      明此部分價金自產權登記至甲方( 上訴人 )名下次日起即由甲方承接，足證本
      件買賣契約並非一般正常之買賣契約，而是賣方以原欠買方之債務抵償部分價
      款，其餘價款則以系案不動產，賣方已向銀行抵押借款之債務，轉由買方承接
      之變型買賣契約，始會於契約書上載明對如此龐大價金，僅分二期給付，並載
      明第一期款二千萬元於契約簽訂同時現金付清( 實係抵付欠債務 )，第二期款
      二千九百餘萬元於產權登記於甲方( 上訴人 )名下次日由甲方承接。並由賣方
      乙○○親自簽名按指印。由上契約所載文字顯然可證明本件契約實係抵付債務
      及承接抵押借款之契約。換言之，倘謂系案契約仍屬有效，則上訴人對於被上
      訴人之給付義務，於系爭不動產之產權登記過戶於上訴人名下之次日起，即已
      給付完成，被上訴人自無再向上訴人要求給付該項已由上訴人承接銀行貸款之
      理。蓋該項貸款既係以系爭不動產設定抵押借款，則縱上訴人未繼續繳付貸款
      本息金，債權人即抵押權人中小企銀亦已對上訴人為債務人而實施抵押權強制
      執行中，則被上訴人憑何權利得逕向上訴人提起本件給付價金之訴。顯無法律
      依據，此次最高法院發回意旨亦指明此項見解，為此敬請鈞院賜將被上訴人之
      起訴駁回，以符法制。
    (八)再者，被上訴人於本件請求給付之所謂價金，指稱係系爭(一)房地之第二期款部
      份二千九百四十三萬四千七百元。但查此部份價金，被上訴人係指以系爭不動
      產已向銀行設定抵押權實際貸得之金額而言，簽約當時經詢問被上訴人及銀行
      ，不料被上訴人竟與時任該中小企銀經理之本件訴外人劉佳標兩人串通矇騙上
      訴人，將被上訴人之子林藍興及摘星公司之借款，亦加在被上訴人之借款金額
      內，而有上述第二期款二千九百四十三萬四千七百元之非整數之零頭四千七百
      元出現。按一般不動產買賣慣例，除非買賣金額係按面積每坪或每平方公尺多
      少之單價計算，否則不可能出現零頭數字，必定是以萬元計之整數。由此可證
      上述第二期款確非買賣之價金，而是指系爭不動產已設定抵押權所擔保被上訴
      人本人向銀行借貸之金額，約定由上訴人承接而言。自無擴及第三人之債務亦
      由上訴人承接之理。
    (九)何況此第二期款二千九百四十三萬四千七百元之數目，經另案( 鈞院八十八年
      度重上字第一號損害賠償事件 )鈞院詳細調查中，中小企銀於八十八年二月十
      二日具狀於該案提出答辯狀內附具本件被上訴人乙○○借款明細表中，明確承
      認當初被上訴人乙○○之借款總金額為二千七百七十六萬九千一百六十一元，
      與本件被上訴人起訴所主張之二千九百四十三萬四千七百元，顯有甚大出入。
      由此可證當初簽訂本件契約時，被上訴人確實串通銀行人員，故意欺騙上訴人
      ，而將被上訴人之貸款金額灌水提高，致使上訴人不僅因此喪失原對被上訴人
      之二千萬元債權，並代其繳納貸款利息三百餘萬元，嗣後被上訴人竟又提起本
      件給付價金二千餘萬元之訴訟，而中小企銀再以抵押權查封拍賣系爭(一)不動產
      ，迫使上訴人又喪失系爭不動產。最後造成上訴人不僅喪失原對被上訴人之二
      千萬元債權，而被上訴人作以抵銷債務之本件系爭房地又被中小企銀拍賣，且
      上訴人尚不知情為被上訴人已代繳貸款利息三百餘萬元，如此被上訴人尚不知
      足，且貪得無厭，竟又提起本件訴訟，要求上訴人再給付其所謂價金二千九百
      餘萬元，若果令其得逞，則天理何在？
    (十)綜上所陳，被上訴人提起本件訴訟實無法律關係依據，爰此狀請  鈞院鑒核，
      賜判如上訴之聲明，以維公允並符法制為感。
  三證據：除援用原審所提出之證據外，提出土地房屋不動產買賣契約書、向中央銀
    行申訴書、行政院公平交易委員會簡便行文表各一件。
乙、被上訴人方面：
  一聲明：(一)上訴駁回。(二)訴訟費用由上訴人負擔。
  二陳述：除引用第一、二審之陳述外，補稱：
    (一)查上訴人與被上訴人於民國八十五年七月一日訂立動產買賣契約，係爭(一)第二
      條總價金新台幣( 下同 )四千九百四十三萬四千七百元、第三條付款方式第二
      期款二千九百四十三萬四千七百元「原乙方( 即被上訴人 )貸款部分於產權登
      記至甲方( 即上訴人 )名下次日由甲方( 即上訴人 )承接」，此項約定係包含
      被上訴人向銀行所有借款及保證責任之債務由上訴人承接，即所謂債務之移轉
      ，由第二期款之價金抵償：惟上訴人僅向銀行繳納三百二十九萬三千三百六十
      九元後，上訴人迄未給付或承接債務，致銀行向被上訴人催討借款，被上訴人
      於民國八十六年九月三十日返還借款四百萬元此有還款支票影本可據( 附證一
       )。並發生訴訟，使被上訴人及保證人蒙受嚴重損害。
    (二)查上訴人藉詞以銀行增加擔保品及不承認債務移轉為理由，而拖延不履行契約
      ，依民法第三百零一條規定：「第三人與債務人訂立契約承擔其債務者，非經
      債權人承認，對債權人不生效力」，又第三百零二條第二項規定：「債權人拒
      絕承認時，債務人或承擔人得撤銷其承擔之契約」。按買賣契約之約定，上訴
      人仍應履行契約給付系爭(一)之第二期款，剩餘之價金二千六百十四萬一千三百
      三十一元予被上訴人。
      綜上所陳，本件上訴顯無理由，為此狀請  鈞院鑒核，賜准予駁回上訴，至感
      德便。
      理  由
一本件被上訴人起訴主張以總價各四千九百四十三萬四千七百元及一千零二十三萬元
  出售系爭(一)(二)之房地予上訴人，其中系爭(一)房地之第一期款，被上訴人以原負欠上
  訴人之一千九百五十萬元抵償，系爭(一)房地之第二期款，上訴人已依約（向貸款銀
  行花蓮中小企銀及花蓮彰銀）繳納三百二十九萬三千三百六十九元，系爭(二)房地之
  第二期款，上訴人已依約承接被上訴人對銀行之抵押貸款，但其餘之五十萬元（系
  爭(一)房地第一期款之餘額）、二百四十三萬元（系爭(二)房地之第一期款）以及系爭
  (一)房地第二期款其餘之二千六百十四萬一千三百三十一元，上訴人均拒不給付或承
  接被上訴人對於貸款銀行之債務等事實，業據其提出系爭買賣契約書、系爭房地登
  記簿謄本、存證信函、銀行存提款紀錄及金額明細表等為證，上訴人對於系爭契約
  之真正雖不爭執，但抗辯被上訴人主張之上述五十萬元及二百四十三萬元，已由被
  上訴人前所負欠上訴人之（至少）二千二百四十三萬元抵償，被上訴人主張僅負欠
  一千九百五十萬元為不實，另系爭(一)房地之第二期款，兩造當初簽約時係約定以系
  爭(一)房地為抵押物向銀行所為之抵押借款由上訴人無條件承擔作為買賣價金之支付
  方法，但簽約後上訴人查明系爭(一)房地向銀行所為之貸款加上上訴人應負擔之保險
  費用共計僅為二千三百零一萬七千八百三十二元，並非被上訴人勾串訴外人劉佳標
  所稱之二千九百四十三萬四千七百元，被上訴人既勾串第三人詐騙上訴人，上訴人
  自得依法解除契約而毋須負擔系爭請求金額等情，亦據其提出銀行繳款紀錄、支票
  及借據多紙、存證信函、函文數件及金額計算表等為證，惟兩造對於系爭契約之真
  正均不爭執，僅就系爭契約約定之買賣價金究竟為何各執一詞，故本件應予審究者
  即係：系爭契約買賣價金中已互相抵銷之數額為何，以及系爭(一)房地之第二期款部
  份，究係被上訴人主張之二千九百四十三萬四千七百元，抑或上訴人主張之二千三
  百零一萬七千八百三十二元，為兩造依系爭契約所客觀呈現之簽約當時合意之金額
  ？
二按解釋契約，固須探求當事人立約時之真意，不能拘泥於契約之文字，但契約文字
  業已表示當事人真意，無須別事探求者，即不得反於契約文字而更為曲解，最高法
  院十七年上字第一一一八號判例著有明文。本件系爭買賣價金依兩造所提出均不爭
  執之系爭買賣契約書二件，其中第二條分別記載：「本約買賣價款全部售價計新臺
  幣四千九百四十三萬四千七百元」、「本約買賣價款全部售價計新臺幣一千零二十
  三萬元」等語，第三條付款期別壹、均記載：「付款金額：二千萬元」「付款期限
  ：簽約同時（全數付清）」「付款類別：現金付清，以償還乙方（按即被上訴人）
  欠甲方（按即上訴人）之債務」等語，再由被上訴人簽名並捺指紋，以及「付款金
  額：二百四十三萬元」「付款期限：簽約同時（全數付清）」「付款類別：現金以
  償還乙方（按即被上訴人）欠甲方（按即上訴人）之債務」等語，再由被上訴人簽
  名並捺指紋。第三條付款期別貳、則均記載：「付款金額：二千九百四十三萬四千
  七百元」「原乙方（按即被上訴人）貸款部份於產權登記至甲方（按即上訴人）名
  下次日由甲方承接」等語，再由被上訴人簽名並捺指紋，以及「付款金額：七百八
  十萬元」「原乙方（按即被上訴人）貸款部份於產權登記至甲方（按即上訴人）名
  下次日由甲方承接」等語，再由被上訴人簽名並捺指紋。第十四條第三項則均記載
  ：「於過戶完妥後，乙方原欠甲方之債務視同還清。原乙方簽訂之借據及本票亦隨
  同債務清償後無效」等情，證人即受兩造委託當場代撰系爭買賣契約書之代書江美
  志在原審證稱：「所謂付清現金係抵付之意，現場並無交付金錢之行為，至於第二
  期款亦是買賣雙方向銀行查得之金額，我只是照寫，至所謂過戶完畢，雙方欠款視
  為還清，則是應被上訴人要求，與契約第三條第一項為同一債務」等語綦詳在卷（
  原審八十六年三月七日筆錄），上訴人亦自承：「我與被上訴人協議至第三條後，
  才找江美志來寫契約」等語（同上筆錄），是綜合上開事證而論，兩造既已於契約
  書上明文記載系爭(一)(二)房地之買賣價款「總額」，復記載明確分二期付款之單一金
  額，顯見兩造確係合意以該契約書上之總價為系爭房地之買賣價金，此為兩造明白
  表示於契約書上之文字內容，應無別事探求另作其他不同解釋之餘地；且就第一期
  款部份，依契約書上之記載及證人江美志之證詞，堪認兩造係以簽訂系爭買賣契約
  前所發生之多次各別之債務，於本件買賣契約中協議互為抵償合併解決，因而有如
  契約第三條第一項及第十四條第三項之明確記載，上訴人就此亦提出超過二千二百
  四十三萬元之被上訴人出具之借據及支票等積極證據為證（其中一紙支票之金額恰
  為四十三萬元），足認其主張被上訴人前負欠之二千二百四十三萬元均由系爭契約
  之第一期款中抵償等情為真正，被上訴人就此主張僅負欠上訴人一千九百五十萬元
  ，故抵償後就第一期款部份，上訴人尚須再給付二百九十三萬元云云，未能舉證以
  實其說，即非可信。
三就系爭(一)房地之第二期款部份，依上述契約總價及單價之記載，其價金即應係二千
  九百四十三萬四千七百元，至由上訴人於系爭(一)房地過戶之次日承接被上訴人之貸
  款部份，應係兩造依一般交易之慣例，即買賣標的物如原存有抵押借款（通常係成
  屋），則得直接由買受人承擔其抵押債務（如何承擔亦得有不同之方式，端視雙方
  之約定而定）作為買賣價金支付之方法，以求簡速，本件被上訴人提供(一)房地為林
  藍興、摘星公司為擔保並互為連帶借款保證人，向台灣中小企業銀行花蓮分行貸款
  （見原審卷第一０二、一０三頁），兩造買賣契約「二」載明本約買賣價款全部售
  價總新台幣四千九百四十三萬四千七百元，「三」付款方式「期別」「壹」二千萬
  元正以償還乙方（被上訴人）欠甲方之債務，「貳」二千九百四十三萬四千七百元
  ，原乙方（被上訴人）貸款部分於產權登記至甲方（上訴人）名下次日由甲方（上
  訴人）承接有土地房屋不動產買賣契約書可稽（見原審卷第十一頁），則上訴人自
  屬當然承擔二千九百四十三萬四千七百元之抵押債務，何況，係在約定之總計價金
  範圍內，顯不因林藍興、摘星公司非出賣房地之所有人而影響上訴人價金之給付，
  換言之，上訴人並未因此而增加給付，訴外人劉佳標既將被上訴人所售不動產擔保
  及連帶為保證人之價款總金額告訴上訴人，亦無詐欺之可言，更何況，有關抵押權
  載明於土地及建物登記簿上，茲上訴人就此雖抗辯該第二期款部份，應限於「以系
  爭(一)房屋為標的物」被上訴人乙○○所為之抵押貸款為上訴人承擔之範圍，超過之
  部份上訴人不負給付之義務，上訴人簽約當時係受被上訴人及第三人之詐騙云云，
  拒絕承擔林藍興、摘星公司部分貸款，自不足採。
四系爭(一)房屋業已移轉所有權予上訴人，為兩造所不爭，併有土地及建物登記簿謄本
  可查，無論依契約第三條第二項之附註即產權登記後承接貸款之約定或誠信原則，
  上訴人所負承擔清償貸款為買賣違約價金之義務均已屆清償期，應堪認定，上訴人
  亦自承就系爭(一)房屋，已給付清償部份貸款之本息及違約金共計三百二十九萬三千
  三百六十九元，有其所提花蓮彰銀及花蓮中小企銀存提款紀錄及繳款證明等件為證
  ，原審因認上訴人既未依約承擔清償貸款以給付價款，被上訴人依系爭(一)房屋之買
  賣契約關係，起訴請求上訴人給付二千九百四十三萬四千七百元，扣除上訴人已繳
  納之三百二十九萬三千三百六十九元，雖尚得請求上訴人給付二千六百十四萬一千
  三百三十一元，然依卷附系爭(一)房地買賣契約書第二條約定買賣價款為四千九百四
  十三萬四千七百元，第三條所定之付款方式，除第一期款二千萬元，以被上訴人所
  欠二千二百四十三萬元抵償外( 另抵償系爭(二)房地買賣第一期款二百四十三萬元 )
  ，其餘二千九百四十三萬四千七百元即被上訴人原向銀行貸款債務，則約定於產權
  登記至上訴人名義之次日，由上訴人承接。此項約定之法律性質乃為債務承擔而抵
  償價金之約定，以系爭房地抵押貸款債權人台灣中小企業銀行復以上訴人為債務人
  對之聲請拍賣為強制執行( 見一審卷一五八頁 )，則被上訴人自不得直接請求上訴
  人給付該價金餘款二千九百四十三萬四千七百元，原審未遑細心勺稽、審認說明，
  而為上訴人不利之判斷，自有未洽，上訴論旨，執以指摘原判決不當，非無理由，
  應由本院予以廢棄改判如主文第二項所示。
據上論結，本件上訴為有理由，依民事訴訟法第四百五十條、第七十八條，判決如主
文。
中      華      民      國    八十九    年      五      月    三十一    日
                                  審判長法官  吳  鴻  章
                                        法官  林  德  盛
                                        法官  黃  永  祥
右為正本係照原本作成。
如對本判決上訴，須於判決送達後二十日內向本院提出上訴狀，其未表明上訴理由者
，應於上訴後二十日內向本院提出上訴理由書。
                                  法院書記官 洪  瑞  河
中      華      民      國    八十九    年      五      月    三十一    日


司法院資訊處製作；財團法人民間司法改革基金會備份。
